最高法院刑事判決　　　　　　　　　　　　　　　九十一年度台上字第五七七九號
　　上　訴　人　甲○○
右上訴人因偽造文書案件，不服台灣高等法院高雄分院中華民國九十一年七月三十一
日第二審判決（九十一年度上訴字第八六五號，起訴案號：台灣高雄地方法院檢察署
八十八年度偵字第二五七七八號），提起上訴，本院判決如左：
    主  文
上訴駁回。
    理  由
一、行使偽造私文書部分：
按刑事訴訟法第三百七十七條規定，上訴於第三審法院，非以判決違背法令為理由，
不得為之。是提起第三審上訴，應以原判決違背法令為理由，係屬法定要件。如果上
訴理由狀並未依據卷內訴訟資料，具體指摘原判決不適用何種法則或如何適用不當，
或所指摘原判決違法情事，顯與法律規定得為第三審上訴理由之違法情形，不相適合
時，均應認其上訴為違背法律上之程式，予以駁回。本件上訴人甲○○上訴意旨略稱
：(一)、上訴人自始即無共同偽造私文書之行為或犯意，原審認上訴人成立行使偽造私
文書罪，有違背事實、法令之疏失。(二)、原判決理由欄三已明上訴人在發覺購車貸
款有疑問時，即向南誠實業股份有限公司業務員黃博全提出警示，且證人陳佩君稱：
保證人黃俊傑之簽名，並非上訴人所寫，足認上訴人無犯行使偽造私文書罪。(三)、上
訴人之貸款購車行為，容有疏失，惟係因無力付款才致銀行受損，並非故意詐騙，上
訴人若正常繳款，銀行不致遭受損失，又如何會成立行使偽造私文書罪，原判決顯然
違法。(四)、上訴人在原審請求傳喚證人黃麗珍，原審未予傳喚，有應調查之證據未予
調查之違法等語。
惟查證據之取捨及其證明力之判斷，屬事實審法院之職權，苟其所為之判斷，並不違
背經驗法則及論理法則，即不能任意指為違法。本件原審認定上訴人有原判決事實欄
所載之行使偽造私文書犯行，係以該事實，業據告訴人大安商業銀行代理人高銘煌、
吳志宏指述綦詳，並經證人即售車之南誠實業股份有限公司（下稱南誠公司）業務員
廖基宏、證人陳伯祥、黃俊傑、陳佩君證述明確，復有貸款暨動產擔保抵押契約書、
動產擔保交易動產抵押設定登記申請書、自用小客車汽車新領牌照登記書、屏東監理
站第一股動產擔保交易登記退件原因說明單、上訴人與黃麗珍簽立之汽車買賣合約書
、黃麗珍與陳伯祥簽立之汽車買賣合約書、自用小客車新領牌照登記書、汽車各項異
動作業登記單、汽車過戶登記書、黃俊傑之國民身分證正、反面影本等文件在卷可稽
，另有告訴人匯出匯款收執聯、貸款契約資料維護報表、南誠公司基本資料查詢網路
資料、交車紀錄表等附卷可憑。上訴人於第一審民國九十年一月三十日、九十年二月
二日、九十年二月十六日、九十年十二月十一日調查時，就相關事實，亦已供承不諱
等證據，予以綜合判斷，認上訴人成立刑法第二百十六條、第二百十條之行使偽造私
文書罪，於法定刑內量處其刑，已詳其所憑之證據及認定之理由。並指駁、說明上
訴人所辯保證人「黃俊傑」是由南誠公司人員安排至伊住處對保云云，為卸責飾詞，
為不足採信之理由，及說明本案事證明確，無依上訴人之聲請傳訊共犯黃麗珍及證人
黃俊傑、陳佩君之必要。所為論斷，均有卷存證據資料可資覆按。查證人黃博全於第
一審雖證稱上訴人事後有告知事發經過，使其售車時提高警覺等情，惟此僅能證明上
訴人犯罪後之態度，不足以證明其之前無本件犯行，又原判決認上訴人與冒名「黃俊
傑」者為共犯，則偽造「黃俊傑」之署押者，雖非上訴人，上訴人仍應負共同正犯之
刑責，上訴意旨執此謂上訴人不應負行使偽造私文書罪責云云，尚有誤會。共犯黃麗
珍於案發後，經檢察官及第一審傳喚，均不到庭，原審以本案已事證明確，認無依上
訴人之聲請傳喚黃麗珍之必要，已於判決內說明其理由，上訴意旨就原審調查證據職
權之合法行使及原判決已有論列說明之事項，依憑己見，任意指為違法，要非適法之
第三審上訴理由。衡以前述說明，此部分其上訴為違背法律上之程式，應予駁回。
二、詐欺部分：
按刑事訴訟法第三百七十六條所列各罪之案件，經第二審判決者，不得上訴於第三審
法院，法有明文。本件上訴人所犯刑法第三百三十九條第一項之詐欺罪部分，核屬刑
事訴訟法第三百七十六條第四款之案件，依首開說明，既經第二審判決，自不得上訴
於第三審法院。縱此部分與行使偽造私文書部分有方法結果之牽連關係，為裁判上一
罪，但行使偽造私文書部分之上訴為不合法，本院應從程序上予以駁回，而無從為實
體上判決，對於輕罪部分之此部分，亦無從適用審判不可分原則，為實體上審判，上
訴人竟復提起上訴，顯為法所不許，應予駁回。
據上論結，應依刑事訴訟法第三百九十五條前段，判決如主文。
中      華      民      國    九十一    年      十      月     十六     日
                              最高法院刑事第七庭
                                  審判長法官  張  信  雄
                                        法官  賴  忠  星
                                        法官  張  清  埤
                                        法官  呂  永  福
                                        法官  孫  增  同
      右正本證明與原本無異
                                              書  記  官
中      華      民      國    九十一    年      十      月    二十四    日
